【裁判字號】    96,訴,1178
【裁判日期】    970418
【裁判案由】    違反毒品危害防制條例
【裁判全文】
臺灣彰化地方法院刑事判決              96年度訴字第1178號
公  訴  人  台灣彰化地方法院檢察署檢察官
被      告  甲○○
                    （另案於台灣台中監獄執行中）
指定辯護人  本院公設辯護人乙○○
上列被告因違反毒品危害防制條例案件，經檢察官提起公訴（96
年度偵字第3192號），本院判決如下：
    主  文
甲○○販賣第二級毒品，處有期徒刑柒年貳月，扣案之行動電話
壹支（門號0000000000號，不含SIM卡）沒收之，販賣第二級毒
品所得新台幣壹仟元沒收，如一部或全部不能沒收時，以其財產
抵償之。
    事  實
一、甲○○前因違反懲治盜匪條例、竊盜等案件，經台灣台南地
    方法院以80年訴字第1439號判決判處有期徒刑7年6月、8月
    ，應執行有期徒刑8年確定，於民國84年7月20日假釋出監，
    嗣經撤銷假釋，尚餘殘刑4年又21日；又因違反懲治盜匪條
    例、槍砲彈藥刀械管制等案件，經台灣高等法院台中分院以
    86年度上更一字第273號判決判處有期徒刑8年6月、1年，應
    執行有期徒刑9年確定，與上揭所餘殘刑4年21日接續執行，
    於95年4月14日假釋出監，嗣又經撤銷假釋，尚餘殘刑2年4
    月又7日；復因違反槍砲彈藥刀械管制條例案件，經台灣台
    中地方法院以96年訴字第2140號判決判處有期徒刑3年2月，
    併科罰金新台幣10萬元，與前述殘刑2年4月又7日接續執行
    ，於97年1月7日入監服刑（未構成累犯）。詎猶不知悔改，
    竟基於販賣第二級毒品甲基安非他命之犯意，以其申請之門
    號0000000000號行動電話為販賣甲基安非他命之聯絡工具，
    先於不詳時間地點，以不詳價格販入數量不詳之甲基安非他
    命後，旋於96年3月23日17時許，丙○○（綽號「阿猴」）
    以其持用之0000000000號行動電話撥打甲○○上開電話，聯
    絡購買甲基安非他命事宜，而於同日21時14分許，甲○○在
    彰化縣彰化市○○里○○路○段142巷11號之6丙○○住處附
    近之玉皇大帝廟，交付價值新台幣（下同）1,000元之甲基
    安非他命1小包予丙○○，丙○○再於翌日即96年3月24日某
    時，在上揭廟宇交付購買甲基安非他命之價款1,000元予甲
    ○○。嗣於96年3月29日15時20分許，為警在甲○○租用之
    台中市○○路新明通旅店302室查獲，並扣得其所有供販賣
    甲基安非他命所用之內附門號0000000000號手機1支。
二、案經彰化縣警察局北斗分局移送台灣彰化地方法院檢察署檢
    察官偵查起訴。
    理  由
一、按被告以外之人於審判外之言詞或書面陳述，除法律有規定
    者外，不得作為證據。被告以外之人於偵查中向檢察官所為
    之陳述，除顯有不可信之情況者外，得為證據，刑事訴訟法
    第159條第1項、第159條之1第2項分別定有明文。證人丙○
    ○於偵查中向檢察官所為證述，雖係被告以外之人於審判外
    之言詞陳述，為傳聞證據，然其於偵查中向檢察官所為證述
    ，業經具結，且本院審酌該言詞陳述係出於證人自由意識下
    所為之陳述，其於偵查中之證詞，並無顯有不可信之情況，
    依刑事訴訟法第159條之1第2項規定，得採為認定本件犯罪
    事實所憑之證據。次按被告以外之人於檢察事務官、司法警
    察官或司法警察調查中所為之陳述，與審判中不符時，其先
    前之陳述具有較可信之特別情況，且為證明犯罪事實存否所
    必要者，得為證據，刑事訴訟法第159條之2定有明文。其所
    謂「具有較可信之特別情況」（即學理上所稱之「特信性」
    ），係指其陳述係在特別可信為真實之情況下所為者而言。
    例如被告以外之人出於自然之發言、臨終前之陳述，或違反
    自己利益之陳述等特別情形均屬之。蓋被告以外之人在類此
    特別情況下所為之陳述，就通常而言，其虛偽之可能性偏低
    ，可信之程度較高，若該項陳述為證明犯罪事實存否所必要
    ，依上規定，自得構成傳聞法則之例外，而承認其證據能力
    （最高法院刑事判決94年度台上字第5490號判決意旨參照）
    。本件證人丙○○經本院傳喚到庭作證，其審判中陳述與其
    之前於司法警察調查中所為之陳述不符，經核證人丙○○供
    述之內容，確為關涉被告甲○○是否有販賣甲基安非他命之
    犯行所不可或缺之證據，是上開證人於司法警察前之供述已
    符合前開必要性之要件，而其於警詢之供述是否得例外地作
    為證據使用，其關鍵乃在於是否具有較可信之特別情況，而
    應依據陳述人於警詢為陳述時之「外部情況」，亦即綜合陳
    述人之觀察、記憶、表達是否正確，及有無虛偽陳述之動機
    加以判斷，故應就調查筆錄製作之原因、過程等加以觀察其
    信用性，據以判斷該傳聞證據是否有特別可信之情況而例外
    具有證據能力。經查，證人丙○○於本院審理時證稱係委託
    被告拿安非他命，電話中稱要去找被告，半小時後見面時始
    談交易的事情，拜託被告幫伊拿，被告說再等他消息，隔天
    被告打電話給伊，伊就過去被告就拿給伊等語，與其於偵查
    中、警詢時一貫證述之內容大相逕庭，且與卷內通訊監察譯
    文之內容出入甚遠，其於本院審理時所證，顯然不可信。綜
    合各情，證人丙○○於警詢之陳述，係有特別可信之情況，
    得為證據，合先敘明。
二、訊據被告甲○○固坦承交付甲基安非他命予丙○○及收取對
    價之事實，惟矢口否認有何販賣甲基安非他命之犯行，辯稱
    ：與丙○○合購甲基安非他命云云。然查：
（一）證人丙○○於偵查中具結證稱：「96年3月23日跟甲○○
      買了1次安非他命，在晚上9時多買的，我是隔天在同一地
      點拿給他（1千元）。」等語（96年3月29日偵查筆錄，96
      年度偵字第3192號卷第151頁），核與其於警詢中證述：
      「我只有在96年3月23日向甲○○購買一次安非他命而已
      。我是以所持的0000000000號行動電話撥打他的00000000
      00號電話，並約在我家附近的廟宇交易，他所賣的安非他
      命每一小包為新台幣1千元。（通訊監察譯文）是我打電
      話要向甲○○購買安非他命，因為當時我沒有錢，所以要
      甲○○先把安非他命給我，等我領錢後再還給他。我隔天
      在住處旁的廟宇將1千元還給甲○○。」等語（96年3月29
      日警詢筆錄，96年度偵字第3192號卷）相符，且被告與丙
      ○○於96年3月23日17時2分27秒之通話內容：「（丙○○
      ）現在沒有啦，看可不可以請一下，等我領錢再跟你拿多
      一點。（甲○○）你什麼時候領錢？（丙○○）初五、初
      十那裡，先讓我擔一下，禮拜天再給你這樣。（甲○○）
      好啦，禮拜天。」於96年3月23日21時14分47秒之通話內
      容：「（丙○○）你到了。（甲○○）嗯啊。（丙○○）
      你又沒講。（甲○○）趕快出來。」等情，有通訊監察譯
      文在卷可憑，亦與證人丙○○於偵查中證述情形相符，堪
      認證人丙○○於偵查中證述向被告購買安非他命一情屬實
      。
（二）證人丙○○於偵查中證稱：「大概1個月前，（甲○○）
      有用0000000000號打電話給我，說如果有需要可以跟他調
      （安非他命）。」等語（96年3月29日偵查筆錄，96年度
      偵字第3192號卷第151頁），復有卷附之0000000000號、
      0000000000號行動電話通聯紀錄在卷可資佐證，其前開證
      述應與事實相符。而證人丙○○於本院審理時先稱：「（
      如何得知可以請他幫忙買？）透過朋友。哪個朋友忘記了
      。」等語，又稱：「（毒品來源？）甲○○。我跟他聊天
      ，知道他可以拿到安非他命，就託他拿。」等語（本院97
      年4月9日審判筆錄），前後矛盾，所述不足採信。
（三）證人丙○○於該次通話中係稱：「現在沒有啦，看可不可
      以請一下，等我領錢再跟你拿多一點。」、「先讓我擔一
      下，禮拜天再給你這樣。」觀其語意，並非出錢與被告合
      資購買，而係被告身上已有之甲基安非他命以一定之對價
      先交付予丙○○，丙○○再於有錢之際償還，而被告之回
      應係「你什麼時候領錢？」、「好啦，禮拜天。」等語，
      亦可見「價金」之交付係兩人交易關係中重要之點，且兩
      人間如係「轉讓毒品」以解其毒癮之情形，亦無可能事先
      約定「領錢時再多拿一點」。
（四）被告於警詢時稱：與丙○○合資購買安非他命共3次，金
      額共計6,000元（96年3月29日警詢筆錄，96年度偵字第
      3192號卷第10頁），惟於偵查中又稱：與「阿猴」（即丙
      ○○）合購，每次2千元，他出1千，我出1千，合購4次，
      我幫他墊過2次等語（96年3月30日偵查筆錄，96年度偵字
      第3192號卷第44頁），再於本院行準備程序時供稱：與丙
      ○○合資購買4次，有一次是他先幫我出錢，有一次是我
      先幫他出錢，另外兩次是他拿錢叫我先幫他拿等語（本院
      96年8月21日準備程序筆錄），前後均不相符，而證人丙
      ○○於警詢時證稱僅向被告買過1次（96年3月29日警詢筆
      錄，96年度偵字第3192號卷第22頁），於本院審理時先證
      稱：除96年3月23日該次外，與被告無其他毒品往來，嗣
      又改稱：拜託被告購買安非他命2、3次，其證述合資購買
      之情形復與被告所述不符，足認並無合資購買之情事，被
      告所辯，並無可採。
（五）查我國查緝販賣毒品執法甚嚴，又販賣甲基安非他命既係
      違法行為，當非可公然為之，亦無公定價格，且甲基安非
      他命容易分裝並增減份量，而每次買賣之價量，可能隨時
      依雙方關係深淺、資力、需求量及對行情之認知、來源是
      否充裕、評估購買者被查獲時供出販賣者之可能風險等情
      形，而異其標準，非可一概而論；販賣之利得，除被告就
      販賣之價量俱明確供述外，委難察得實情，販賣之人從價
      差或量差中牟利之方式雖異，其意圖營利之販賣行為則同
      一。又甲基安非他命量微價高，販賣者率有暴利可圖，苟
      非意圖販賣營利，一般人焉有可能甘冒重度刑責而販賣甲
      基安非他命。綜上，被告應係基於營利之意圖，交付毒品
      予丙○○並收取對價無訛。
（六）此外，復有查獲照片8紙、0000000000號行動電話申請人
      資料附卷可參，及扣案之0000000000號行動電話可資佐證
      。本件事證明確，被告犯行洵堪認定。
三、核被告所為，係犯毒品危害防制條例第4條第2項之販賣第二
    級毒品罪。爰審酌被告素行不佳，前因違反懲治盜匪條例、
    槍砲彈藥刀械管制條例等案件，分別經法院判處有期徒刑9
    年、3年2月確定，現正執行中，有台灣高等法院被告前案紀
    錄表在卷可參，本件否認犯行，惟販賣之對象僅有一人等一
    切情狀，量處如主文所示之刑。被告販賣甲基安非他命所得
    1,000元，屬因犯罪所得之財物，應依毒品危害防制條例第
    19條第1項沒收之，如一部或全部不能沒收時，以其財產抵
    償之。
四、門號0000000000號行動電話（不含SIM卡），係被告所有，
    業據被告坦承在卷，而供其對外聯繫販毒之用，應依毒品危
    害防制條例第19條第1項沒收之，至扣案之電子磅秤、分裝
    袋雖係被告所有，惟被告否認係供本件販賣毒品所用，復無
    其他證據足認係供本件販賣甲基安非他命之用，另扣案之塑
    膠鏟管及玻璃吸食器各1係被告施用毒品所用，與本件犯罪
    無關，扣案之海洛因6包（淨重4.42公克，由檢察官另案聲
    請沒收）亦與本案無涉，均不諭知沒收。
據上論斷，依刑事訴訟法第299條第1項前段，毒品危害防制條例
第4條第2項、第19條第1項，判決如主文。
本案經檢察官蔡明達到庭執行職務
中    華    民    國     97    年    4    月    18    日
                  刑事第六庭    審判長法官  王義閔
                                法      官  鄭舜元
                                法      官  林欣苑
以上正本證明與原本無異。
如不服本判決，應於判決送達後10日內，向本院提出上訴書狀，
上訴書狀應「敘述具體上訴理由」，並按他造當事人之人數附繕
本。「切勿逕送上級法院」。
中    華    民    國     97    年    4    月    18    日
                                書  記  官  楊筱惠


司法院資訊處製作；財團法人民間司法改革基金會備份。
